【裁判字號】    97,訴,5280
【裁判日期】    971231
【裁判案由】    毒品危害防制條例
【裁判全文】
臺灣板橋地方法院刑事判決              97年度訴字第5280號
公  訴  人  臺灣板橋地方法院檢察署檢察官
被      告  甲○○
                    （現於臺灣臺北監獄臺北分監執行中）
上列被告因違反毒品危害防制條例案件，經檢察官提起公訴（97
年度毒偵字第9194號），因被告於準備程序進行中就被訴事實為
有罪之陳述，經告知簡式審判程序之旨，本院裁定由受命法官獨
任進行簡式審判程序，並判決如下：
    主  文
甲○○施用第一級毒品，累犯，處有期徒刑拾月；又施用第二級
毒品，累犯，處有期徒刑伍月。應執行有期徒刑壹年壹月。
    事  實
一、甲○○前因施用第二級毒品案件，經送勒戒處所觀察勒戒後
    ，認無繼續施用傾向，於91年06月13日出所，由臺灣台北地
    方法院檢察署檢察官於民國91年06月21日以91年度毒偵字第
    933 號為不起訴處分確定。嗣因偽造有價證券等案件，經本
    院及臺灣臺北地方法院各以91年度訴字第1762號、93年度訴
    字第1540號判處有期徒刑5 月、5 月，應執行有期徒刑9 月
    ，於94年10月11日易科罰金執行完畢。再因持有毒品案件，
    經臺灣桃園地方法院以94年度桃簡字第2264號判處有期徒刑
    3 月確定在案，於95年12月25日執行完畢。嗣於96年間因施
    用第一、二級毒品，經本院以96年度訴字第2471號判處有期
    徒刑10月、5 月，應執行有期徒刑1 年2 月，並於97年3 月
    25日經臺灣高等法院駁回上訴確定（現正執行中）。詎仍無
    法戒除毒癮，復明知海洛因及甲基安非他命業經公告列為毒
    品危害防制條例第2 條之第1 、2 級毒品，不得非法持有、
    施用，竟基於施用第1 、2 級毒品海洛因及甲基安非他命之
    犯意，97年9 月14日為警採尿前26、96小時內某時（扣除為
    警拘捕至驗尿時止之人身自由受公權力拘束之無從施用毒品
    時間），在臺北縣蘆洲市○○街22巷31弄7 號5 樓住處內，
    海洛因以香煙施用之方法，甲基安非他命則置於玻璃球內以
    火燒烤產生煙霧後吸食之方式，施用海洛因、甲基安非他命
    各1 次，嗣於97年9 月14日22時許，在上址因另案通緝為警
    緝獲，始悉上情。
三、案經臺北縣政府警察局蘆洲分局報請臺灣板橋地方法院檢察
    署檢察官偵查起訴。
    理  由
一、訊據被告甲○○坦承前開犯罪事實，而被告於97年9 月14日
    為警所採尿液送臺灣檢驗科技股份有限公司檢驗結果，發現
    確有鴉片類、安非他命之陽性反應，此有臺北縣政府警察局
    蘆洲分局查獲毒品案件被移送人姓名、代碼對照表、臺灣檢
    驗科技股份有限公司97年9 月26日出具之濫用藥物檢驗報告
    各1 紙附卷可稽，次查，該檢驗中心係先以酵素免疫分析法
    （ＥＩＡ）篩驗，其尿液中海洛因代謝物嗎啡、安非他命濃
    度超出檢測範圍，再以氣相層析質普儀分析法（ＧＣ／ＭＳ
    ）確認；其檢驗方法係以「氣相層析儀」先將物質氣化後，
    再經分析管分離，由於各種物質之沸點及對管柱之吸附力不
    同，在經過檢測器（Detector）測定後，表現出不同之滯留
    時間（Retension time），以滯留時間來判斷係何種物質；
    再利用「質普儀」為檢測器，將物質撞擊成碎片，記錄其質
    譜圖。因每個化合物之鍵結能力不同，故不同之物質會有其
    特定之質譜圖，因此在物質之判斷上有如指紋之鑑定，在理
    論上，扣除人為因素，其精確度已接近百分之百。次按海洛
    因經注射或吸入人體後，約80% 於24小時內自尿中排出，一
    般而言，尿液中能否驗出嗎啡陽性反應與其投與量、投與途
    徑、採尿時間、個人體質及檢測方法之靈敏度有關，國外曾
    有文獻報導注射6 毫克之海洛因鹽酸鹽，其代謝物嗎啡之平
    均可檢出時限約為26小時，業經行政院衛生署藥物食品檢驗
    局於81年9 月8 日以藥檢壹字第8114885 號函述綦詳又參諸
    海洛因於人體內會代謝成嗎啡，因此涉嫌毒品海洛因之吸食
    者係檢驗其尿液中之嗎啡反應等情，此為本院職務上已知之
    事實，被告亦供承其施用者為毒品海洛因，則被告所施用之
    與嗎啡有關之毒品係為海洛因之事實，亦應堪以認定。又按
    甲基安非他命經口服投與後約百分之70於24小時內自尿中排
    出，約百分之90於96小時內自尿中排出，由於甲基安非他命
    成分之檢出與其投與方式、投與量、個人體質、採尿時間與
    檢測儀器之精密度等諸多因素有關，因此僅憑尿液中呈安非
    他命陽性反應，並無法確實推算吸食時間距採集時間之長短
    ，惟依上述資料推斷，最長可能不會超過4 日，亦經行政院
    衛生署藥物食品檢驗局81年2 月8 日（81）藥檢一字第00
    1156號函示明確。被告上開所採尿液送驗結果既同時有鴉片
    類及甲基安非他命之陽性反應，顯見被告在經警採尿前之26
    、96小時內某時點，確曾有施用毒品海洛因及甲基安非他命
    犯行。足證被告前開自白應與事實相符，應予信實。
二、論罪科刑：
(一)、按施用毒品經觀察、勒戒或強制戒治執行完畢釋放後，5 年
    後再施用毒品，應適用毒品危害防制條例第20條第1 、2 項
    之規定，同條例第20條第3 項定有明文。又按於92年7 月9
    日新修正之毒品危害防制條例刪除二犯及三犯之規定，一改
    修法前繁雜之處遇程序，僅將施用毒品者簡化區分為初犯、
    再犯，並認施用毒品者係屬病患性犯人，以觀察、勒戒戒除
    其身癮，並以強制戒治去除其心癮。經觀察、勒戒或強制戒
    治執行完畢釋放後，若係5 年後再犯該條例第10條施用毒品
    罪者，與同條例第20條第1 項、第2 項關於「初犯」之處理
    方式相同，檢察官應先聲請法院裁定令被告入勒戒處所觀察
    、勒戒，並視有無繼續施用毒品傾向，決定應予釋放、為不
    起訴之處分，或應聲請法院裁定令入勒戒處所強制戒治；若
    係5 年內「再犯」同條例第10條施用毒品罪者，依同條例第
    23條第2 項規定，檢察官則應依法追訴。觀諸該條例第20條
    第3 項之修正理由；「觀察、勒戒或強制戒治5 年後再犯者
    ，顯見前所實施之觀察、勒戒或強制戒治已足以遮斷其施用
    毒品之癮，為期自新及協助其戒除毒癮，對此5 年後再犯者
    ，爰明定仍適用初犯之規定，先經觀察、勒戒、強制戒治之
    程序。」及同條例第23條第2 項之修正理由：「為配合簡化
    施用毒品犯之刑事處遇程序，並鑑於經觀察、勒戒或強制戒
    治執行完畢釋放後5 年內再犯者，其再犯率甚高，原據以實
    施之觀察、勒戒及強制戒治既已無法收其實效，自應施以刑
    事處遇。」顯然如施用毒品者係前經觀察、勒戒或強制戒治
    等治療程序執行完畢5 年後，始再施用毒品之「初犯」，因
    前所執行之觀察、勒戒或強制戒治已足收戒除毒癮之效，自
    應重新執行觀察、勒戒或強制戒治等治療程序，並於治療程
    序執行完畢後，由檢察官為不起訴處分，毋庸對之追訴處罰
    ；反之，在「再犯」之情形，因其先前所為治療程序顯未能
    收戒斷毒癮之效，且考量施用毒品者之再犯率偏高，乃簡化
    其刑事處遇程序，而逕予追訴處罰，不再施以治療程序。參
    酌上開立法理由，修正毒品危害防制條例就施用毒品者，祇
    於「初犯及5 年後再犯」二種情形，有其追訴條件之限制，
    即須於初犯經觀察、勒戒或強制戒治釋放後，5 年內均無施
    用毒品之行為，始能認其前所實施之觀察、勒戒或強制戒治
    已足遮斷毒癮，而得於5 年後再犯時，再予適用初犯之規定
    ，重行觀察、勒戒等程序。倘5 年內已經再犯，被依法追訴
    處罰，縱其第三次（或第三次以上）施用毒品之時間在初犯
    釋放5 年以後，即與「5 年後再犯」之情形有別，且因已於
    「5 年內再犯」，顯見其再犯率甚高，原實施觀察、勒戒或
    強制戒治，已無法收其實效，而無5 年戒斷期之存在，自無
    再經觀察、勒戒或強制戒治之必要，應由檢察官逕行起訴，
    始符新法修正之本旨，最高法院95年度臺上字第1071號、95
    年度臺非字第59號判決意旨可資參照。經查，被告有如事實
    欄所述之施用毒品紀錄，此有臺灣高等法院被告前案紀錄表
    1 份在卷可證，則揆諸前揭判決意旨，本件檢察官起訴被告
    施用第1、2級毒品，符合上開規定，合先敘明。
(二)、按海洛因及甲基安非他命分屬第1 級及第2 級毒品，毒品危
    害防制條例第2 條第2 項第1 款及第2 款定有明文。核被告
    甲○○所為，係犯毒品危害防制條例第10條第1 項之施用第
    1 級毒品罪及同條第2 項之施用第2 級毒品罪；其持有海洛
    因及甲基安非他命之低度行為，分別為施用之高度行為所吸
    收，均不另論罪；其所犯上開二罪，犯意各別，行為互異，
    應分論併罰。再查被告有如事實欄所示論罪科刑執行完畢情
    形，有臺灣高等法院被告前案紀錄表1 份可憑，是其於受有
    期徒刑執行完畢後5 年內故意再犯有期徒刑以上之上開二罪
    ，為累犯，應依刑法第47條第1 項之規定，均加重其刑。
(三)、爰審酌被告有多次施用毒品之紀錄，猶因施用海洛因、甲基
    安非他命再犯本罪，顯未衷心悛悔，漠視法令之禁制，恣意
    濫用藥品，甚為可訾，兼衡其施用甲基安非他命、海洛因所
    生危害實以自戕健康為主，於他人尚無明顯重大危害及其犯
    後終能供認無隱，態度良好等一切情狀，分別量處如主文所
    示之刑，並定其應執行之刑。
據上論斷，應依刑事訴訟法第273 條之1 第1 項、第299 條第1
項前段，毒品危害防制條例第10條第1 項、第2 項，刑法第11條
前段、第47條第1項、第51條第5 款，判決如主文。
本案經檢察官陳姿雯到庭執行職務。
中    華    民    國    97    年    12    月    31    日
                  刑事第二庭    法  官  吳幸娥
上列正本證明與原本無異。
如不服本判決，應於判決送達後10日內敘明上訴理由，向本院提
出上訴狀 (應附繕本) ，上訴於臺灣高等法院。其未敘述上訴理
由者，應於上訴期間屆滿後20日內向本院補提理由書「切勿逕送
上級法院」。
                                書記官  陳靜怡
中    華    民    國    97    年    12    月    31   日
附錄本案論罪科刑法條全文：
毒品危害防制條例第10條
施用第一級毒品者，處 6 月以上 5 年以下有期徒刑。
施用第二級毒品者，處 3 年以下有期徒刑。


司法院資訊處製作；財團法人民間司法改革基金會備份。
